臺灣士林地方法院民事判決　　　　　　　93年度重訴字第86號
原　　　告　戊○○
　　　　　　丁○○
　　　　　　己○○○
共　　　同
訴訟代理人　黃丁風律師
　　　　　　黃雅羚律師
複代理人　　黃敬唐律師
被　　　告　丙○○
訴訟代理人　余鐘柳律師
被　　　告　開和交通事業有限公司
法定代理人　庚○○
訴訟代理人　甲○○
上列當事人間請求損害賠償事件，本院於94年5月18日言詞辯論
終結，判決如下：
    主  文
被告應連帶給付原告丁○○新台幣伍拾肆萬捌仟貳佰伍拾貳元，
及被告丙○○自民國92年3月5日起，被告開和交通事業有限公司
自民國93年12月17日起，均至清償日止，按年息百分之5計算之
利息。
被告應連帶給付原告己○○○新台幣陸拾貳萬玖仟參佰捌拾參元
，及被告丙○○自民國92年3 月5 日起，被告開和交通事業有限
公司自民國93年12月17日起，均至清償日止，按年息百分之5 計
算之利息。
被告應連帶給付原告戊○○新台幣肆拾壹萬壹仟玖佰伍拾壹元，
及被告丙○○自民國92年3月5日起，被告開和交通事業有限公司
自民國93年12月17日起，均至清償日止，按年息百分之5計算之
利息。
原告其餘之訴駁回。
訴訟費用由被告連帶負擔分百分之十七；餘由原告負擔。
本判決第一項至第三項於原告丁○○、己○○○、戊○○分別以
新台幣壹拾捌萬參仟元、新台幣貳拾壹萬元、新台幣壹拾參萬捌
仟元供擔保後，各得假執行；但被告丙○○如分別以新台幣伍拾
肆萬捌仟貳佰伍拾貳元、新台幣陸拾貳萬玖仟參佰捌拾參元、新
台幣肆拾壹萬壹仟玖佰伍拾壹元，或等值之台灣銀行可轉讓定期
存單，各為原告丁○○、己○○○、戊○○預供擔保或將上開金
額提存後，各得免為假執行。
原告其餘假執行之聲請駁回。
　　事實及理由
一、原告起訴主張︰(一)90年11月4 日凌晨4 時許，被害人羅翊瑋
    騎乘牌照KDY-819 號機車，沿行台北縣汐止市○○路○ 段東
    往西方向行駛，訴外人李春宗騎乘牌照BGJ-665 號機車，搭
    載訴外人陳幸國，同路同向行駛，因過失未以兩段方式進行
    左轉，且未注意有無來車，貿然由同向三車道之最外側車道
    變換進入內車道，欲直接左轉入南陽大橋，致同向後方行駛
    於中間車道之被害人羅翊瑋閃避不及，撞及李春宗騎乘之前
    揭機車，羅翊瑋人車倒地受有左膝部挫傷之傷害，因疼痛跌
    坐地上須臾後，起身向前欲扶起到地之機車，適有靠行被告
    開和交通事業有限公司（下稱開和公司），由被告丙○○駕
    駛牌照C3-659號營業小客車，沿同向後方內側車道行駛而來
    ，未注意車前狀況，隨時採取必要安全措施，且未減速，仍
    超過速限以時速60公里之速度行駛，以致閃煞不及，右前車
    頭撞擊羅翊瑋身體，羅翊瑋因遭強力撞擊致胸部挫傷、多根
    肋骨骨折，併大量內出血造成失血性休克當場死亡。被告丙○○已經本院92年度交訴字第5號判決論以業務過失致死罪
    ，處有期徒刑10月確定在案；依民法第184條第1項前段、第
    188條第1項前段規定，被告應負連帶賠償之責任。(二)原告戊○○為羅翊瑋之胞兄，為收斂及埋葬羅翊瑋支出必要殯葬費
    用共計新台幣（下同）484,161元。依民法第192條第1項規
    定，得請求賠償。(三)原告丁○○、己○○○則分別為羅翊瑋
    之父、母，依民法第1114條規定，羅翊瑋對渠二人負有法定
    扶養義務，渠2人另有子女3名，故羅翊瑋應負擔4分之1之扶
    養費，依民法第192條第2項規定，得請求被告賠償，而原告
    丁○○、己○○○分別於29年12月28日、36年12月15日出生
    ，於羅翊瑋死亡時年齡各為60歲、53歲，分別依內政部所頒
    佈90年台閩地區男性及女性簡易生命表所載平均餘命年數，
    按90年度扶養親屬寬減額74,000元之標準，扣除依霍夫曼係
    數計算之中間利息後，得請求之扶養費分別為248,252元、
    329,383元；又原告丁○○於案發前擔任秀吉企業有限公司
    之業務經理，因年達60退休準備安養天年，原告己○○○則
    為家庭主婦，含辛茹苦將幼子羅翊瑋扶養長大，始料未及，
    羅翊瑋頓因本件車禍致英年早逝，渠二人內心之苦痛，非筆
    墨所能形容，是渠二人分別依民法第194條，請求500萬元之
    非財產上損害賠償。而原告丁○○、己○○○因羅翊瑋死亡
    受領汽車強制責任保險理賠金1,400,000元，各分配取得700
    ,000 元，扣除後，渠二人之損害金額各為4,548,252元、4,
    629,383元。(四)原告爰依侵權行為法律關係，提起本訴，並
    聲明；1.被告應連帶給付原告戊○○484,1611元，及被告丙○○自起訴狀繕本送達翌日起，被告開和公司自準備(二)狀繕
    本送達翌日起，均至清償日止，按年息百分之5計算之利息
    ，2.被告應連帶給付原告丁○○4,548,252元及同上之法定
    遲延利息，3.被告應連帶給付原告己○○○4,629,383元及
    同上之法定遲延利息，4.願供擔保請准宣告假執行。
二、被告丙○○則抗辯︰(一)伊未撞到被害人羅翊瑋，羅翊瑋係與
    訴外人李春宗追撞而發生不幸，非遭伊撞擊而死亡，伊無過
    失；(二)原告戊○○請求之殯葬費，其中入冷凍櫃、退冰、洗
    身、換衣、入殮高達11人，費用高達8,200元，應以1, 200
    元為宜，又告別式場地及鮮花、花環共63,800元，亦顯過高
    ，以30,000元為宜，而三嫂之27,720元亦無必要，再者，羅
    翊瑋甚為年輕，喪禮應樸素節儉，但骨灰罐竟使用水晶作品
    ，高達115,810元，應以一般陶瓷之30,000元為宜；(三)伊為
    計程車司機，國小畢業，無積蓄，雖有不動產一戶，扣除貸
    款僅約值30至40萬元，久未繳納貸款，夫妻已離婚4、5年，
    上有高齡父母均無收入，一幼子在學，端賴伊扶養，伊目前
    在監執行中，原告請求之慰撫金過高；(四)原告已自李春宗處
    取得250,000元之和解金，另領得第三人責任險理賠
    1,400,000元，均應予扣除等語。而聲明求為判決命原告之
    訴駁回，並陳明如受不利益判決，願供擔保請准宣告免為假
    執行。
三、被告開和交通事業有限公司則以︰本件肇事車輛係訴外人乙○○與被告開和公司簽訂「台北市計程車客運駕駛人自備車
    輛參與經營契約書」（下稱經營契約）時，由被告開和公司
    向監理機關申辦後交胡某營業使用，僱用人連帶責任僅存於
    被告開和公司與胡某之間，被告開和公司與被告丙○○間無
    僱傭關係存在；且依經營契約第3條約定，胡某欲僱用他人
    輪替駕駛時，應經被告開和公司同意，並辦理職業登記，然
    胡某將肇事車輛交予被告丙○○營業使用時，並未經被告開
    和公司同意，且肇事車輛係胡某所有，由胡某保管，是以被
    告開和公司無法時刻予以監督，況胡某違約任意交由被告丙○○駕駛，縱被告開和公司善盡監督之責，亦無法防止本件
    事故之發生，被告開和公司已善盡僱用人監督之責，無須負
    連帶賠償責任等語，資為抗辯。並聲明求為判決命原告之訴
    駁回。
四、兩造不爭執之事實︰
  (一)訴外人李春宗於90年11月4 日凌晨4 時許，騎乘牌照BGJ-66
    5 號機車，搭載訴外人陳幸國，沿台北縣汐止市○○路○ 段
    由東往西方向騎乘，行經該路段與南陽街口，欲左轉南陽街
    大橋時，因過失未以兩段方式進行左轉，且未注意後方來車
    ，貿然由同向三車道之最外側車道變換進入內車道，欲直接
    左轉南陽大橋，致同向後方騎乘牌照KDY-819 號機車行駛於
    中間車道之羅翊瑋，因閃避不及，撞及李春宗騎乘之前揭機
    車，羅翊瑋人車倒地；適時被告丙○○駕駛牌照C3-659號營
    業小客車，沿同向後方內側車道行駛而來，亦閃煞不及，撞
    及倒地之前揭機車肇事。而羅翊瑋因撞擊致胸部挫傷、多根
    肋骨骨折，併大量內出血造成失血性休克當場死亡。被告丙○○因而經本院92年度交訴字第5 號刑事判決論以業務過失
    致死罪，處有期徒刑10月，嗣經台灣高等法院93年度交上訴
    字第45號判決駁回其上訴，已確定。
  (二)牌照C3-659號小客車係由乙○○與被告開和公司簽訂「台北
    市計程車客運駕駛人自備車輛參與經營契約書」，登記使用
    被告開和公司之營業車額牌照營業（即靠行）。
  (三)原告丁○○、己○○○分別係被害人羅翊瑋之父、母，除羅
    翊瑋以外，渠2 人另有應負扶養義務之子女3 名，羅翊瑋應
    負擔4 分之1 之扶養費。而原告丁○○、己○○○分別於29
    年12月28日、36年12月15日出生，於羅翊瑋死亡時年齡各為
    60歲、53歲，分別依內政部所頒佈90年台閩地區男性及女性
    簡易生命表所載平均餘命年數，按90年度扶養親屬寬減額74
    ,000 元之標準，扣除依霍夫曼係數計算之中間利息後，得
    請求之扶養費分別為248,252元、329,383元。原告丁○○、
    羅葉峰已共同受領因羅翊瑋死亡之汽車強制責任保險理賠金
    1,400,000元，各分配取得700,000元。
  (四)原告戊○○係羅翊瑋之兄，為支出殯葬費之人，共支出殯葬
    費484,161 元，項目如卷附明細表所示（92年度交重附民字
    第7 號卷第9 頁），編號1-3 、5-8 、10均屬必要費用（其
    餘有爭執）。
  (五)原告丁○○、羅葉峰已取得李春宗之損害賠償金250,000 元
    。
五、本件經本院於94年5 月18日與兩造整理並協議簡化之爭點為
    ︰
  (一)被告丙○○就被害人羅翊瑋車禍致死應否負過失侵權行為責
    任？
  (二)被告開和公司應否負雇用人連帶賠償責任？
  (三)原告丁○○、己○○○得請求損害賠償之金額各為何？
  (四)原告戊○○得請求賠償之殯葬費金額為何？
    茲分別論述如下︰
  (一)被告丙○○就被害人羅翊瑋車禍致死應否負過失侵權行為責
    任？
    被告丙○○雖抗辯其未撞到被害人羅翊瑋，其無過失云云。
    惟查︰
  1.訴外人李春宗於前揭時、地，騎乘牌照BGJ-665號機車，搭
    載訴外人陳幸國，行經肇事地點，因過失貿然變換車道左轉
    ，致同向後方騎乘牌照KDY-819號機車之被害人羅翊瑋，因
    閃避不及，撞及李春宗騎乘之前揭機車，羅翊瑋與李春宗均
    人車倒地，而李春宗所搭載之陳幸國受有膝部擦傷之傷害，
    羅翊瑋亦受有左膝部擦傷之傷害等情，業據訴外人李春宗於
    本院92年度交訴字第5號刑事案件審理時自承明確，核與該
    案之告訴人陳幸國於警訊偵查及審理時所述情節相符，業經
    本院調閱上開刑事案卷查明，可見李春宗、羅翊瑋二人分別
    騎乘機車先行追撞致陳幸國、羅翊瑋受傷在前，甚為明確。
  2.陳幸國於上開刑事案件偵審中證述︰伊倒地後有看到被害人
    羅翊瑋起身正要牽機車時，被告丙○○所駕計程車由後撞上
    被害人羅翊瑋，被害人羅翊瑋隨即彈開，被告丙○○之計程
    車再撞到被害人羅翊瑋機車，將機車拖至伊面前後，將機車
    彈開，再撞向伊等情。參以上開刑事案卷卷附案發當日現場
    所拍攝照片所示，被告丙○○所駕駛肇事車輛前保險桿全部
    碎裂，且自車前右側脫落，另依該肇事車輛被扣押於警察局
    時所拍攝之照片所示：車右前大樑、拖車鉤業已彎曲、變形
    ，而左側大樑並無變形情狀，可見該肇事車輛右前車頭於肇
    事時，應係與他物或人發生強力撞擊甚明。再依刑事案卷卷
    附交通事故調查報告表及現場照片所示，肇事當日現場發生
    碰撞之人或物，除被告丙○○所駕駛肇事車輛外，僅有李春
    宗、羅翊瑋及渠二人分別騎乘之機車，以及陳幸國，而由陳
    幸國之驗傷診斷證明書所示，其受傷屬輕微，並無骨折現象
    ，顯非被告丙○○所駕駛肇事車輛直接撞擊之人甚明。再就
    李春宗所騎乘機車係車尾輕微受損、車牌被撞掉，及羅翊瑋
    騎乘之機車車頭有裂痕、損傷亦甚輕微等情觀之，二機車均
    僅有車身兩旁些許摩擦痕跡，另參諸本件初始係李春宗先違
    規變換車道左轉，羅翊瑋方閃避不及由後方追撞李春宗之車
    尾，顯然李春宗所騎乘機車車尾及羅翊瑋所騎乘機車車頭受
    損部位，係該二機車碰撞所致，而由二機車受損程度輕微之
    情狀可知，二機車碰撞力道非大，足見二機車亦均非被告丙○○所駕駛肇事車輛車頭直接強力撞擊之標的，亦堪認定。
  3.再由上開刑事案卷卷附臺灣士林地方法院檢察署驗斷書所載
    ：被害人羅翊瑋主要係因胸部挫傷並大量出血而致失血性休
    克死亡，且除右腕外側及左膝下有擦傷外，主要傷勢仍為左
    右胸部有挫傷，而右胸部位併有多根肋骨骨折等情，可知羅
    翊瑋之胸部顯係遭受重大之撞擊甚明。然如前述，羅翊瑋與
    李春宗之機車發生碰撞之力道非大，且李春宗並未受傷，搭
    載之陳幸國亦僅有輕微傷情，可見二機車之碰撞程度，當不
    足以造成羅翊瑋如此重創。另酌以上開刑事案件囑託法務部
    法醫研究所鑑定羅翊瑋胸部肋骨骨折、胸腔內出血之原因，
    該所亦函覆「被害人羅翊瑋胸部肋骨骨折應符合為業務自小
    客車撞及所致，而非撞擊自騎之機車車把所致。」等情，有
    上開刑事案卷卷附該所93年6月3日法醫理字第0930001124號
    函可參。綜酌前述肇事現場跡證、相關人員受傷情形、鑑定
    結果等情，堪認陳幸國所述情形與事實相符，自堪採信，被
    害人羅翊瑋確係遭被告丙○○所駕駛肇事車輛撞擊致死無訛
    ，被告丙○○辯稱未撞到被害人羅翊瑋云云，要難憑採。
  4.又依上開刑事案卷卷附道路交通事故調查報告表之現場圖所
    示：被告丙○○所駕駛肇事車輛留下之煞車痕全長為20公尺
    ，依交通部頒佈一般公路汽車煞車距離、行車速度對照表推
    算，煞車痕20公尺車速顯已超過時速50公里；且被告丙○○
    於偵查中亦自承：當日車速有60公里等語，並參以陳幸國於
    警訊、偵審中所稱：伊感覺被告丙○○之車速約八十公里等
    情，均堪認被告丙○○於肇事時亦有超越速限之情。
  5.按，汽車行駛時，駕駛人應注意車前狀況，並隨時採取必要
    之安全措施，且汽車駕駛人於道路發生臨時障礙時，均應減
    速慢行，作隨時停車之準備，交通安全規則第94條第3 項、
    第93條第3款均定有明文。被告丙○○為職業駕駛人，對於
    上開交通安全規範自知悉甚詳，且依當時情狀並無不能注意
    之情事，其竟疏未注意而超速行駛，且未注意車前狀況，致
    肇本件事故，其有過失甚明。而被害人羅翊瑋係因本件車禍
    受被告丙○○駕車撞擊而死亡，被告丙○○之過失行為與被
    害人羅翊瑋之死亡結果，並有相當因果關係。準此，被告學
    徐麟因過失不法侵害被害人羅翊瑋之身體致死，自構成過失
    侵權行為，而應負損害賠償責任。
  (二)被告開和公司應否負僱用人連帶賠償責任？
  1.按，受僱人因執行職務，不法侵害他人之權利者，由僱用人
    與行為人連帶負損害賠償責任。民法第188 條第1 項前段定
    有明文。又，「目前在台灣經營交通事業之營利私法人，接
    受他人靠行（即出資人以該交通公司之名義購買車輛，並以
    該公司名義參加營運），而向該靠行人（即出資人）收取費
    用，以資營運者，比比皆是，此為週知之事實。是該靠行之
    車輛，在外觀上既屬該交通公司所有，乘客又無從分辨該車
    輛是否他人靠行營運者，則乘客於搭乘時，祇能從外觀上判
    斷該車輛係某交通公司所有，該車輛之司機即係受僱為該交
    通公司服勞務。按此種交通企業，既為目前台灣社會所盛行
    之獨特經營型態，則此種交通公司，即應對廣大乘客之安全
    負起法律上之責任。蓋該靠行之車輛，無論係由出資人自行
    駕駛，或招用他人合作駕駛，或出租，在通常情形，均為該
    交通公司所能預見，苟該駕駛人係有權駕駛（指非出自偷竊
    或無權占有後所為之駕駛），在客觀上似應認其係為該交通
    公司服勞務，而應使該交通公司負僱用人之責任，方足以保
    護交易之安全。」最高法院77年度台上字第665 號、87年度
    台上字第86號判決分別揭有上旨，足資參酌。
  2.本件被告丙○○所駕駛牌照C3-659號之肇事車輛，係由乙○○與被告開和公司簽訂經營契約，登記使用被告開和公司之
    營業車額牌照營業（即靠行），已如前述。被告開和公司雖
    辯稱肇事車輛係乙○○所有，由胡某保管，伊公司無法時刻
    予以監督，且胡某違約任意交由被告丙○○駕駛，縱伊公司
    善盡監督之責，亦無法防止本件事故之發生，伊公司已善盡
    僱用人監督之責云云，惟關於經營契約之簽訂及被告丙○○
    駕駛該車之緣由，證人乙○○結證：「是林秋盛購買，委託
    我管理。所以我才和開和公司簽契約，實際上車子是林秋盛
    出租給丙○○開的，承租人有換過，但這部車子發生車禍時
    ，是租給丙○○開的。」、「在訂約當時，我口頭上有跟開
    和公司的人講過這部車由林秋盛買的，委託我管理，也有說
    車子是要租給計程車司機開的。」、「（本件車禍時，林秋
    盛和徐學林間的計程車租賃契約書和委託書是否有效？）是
    的，都有效。」「（發生車禍時，證人和開和公司間之合約
    是否仍有效？）仍然有效。契約沒有終止過。」等語在卷，
    其並當庭提出委託書、計程車租賃契約書、丙○○駕照及職
    業登記證影本各一份為憑。足見上開經簽訂經營契約之肇事
    車輛，係由出資人自行或授權他人駕駛，或出租駕駛使用，
    乃被告開和公司所能預見，而被告丙○○既係有權駕駛上開
    肇事車輛，客觀上應認係為被告開和公司服勞務，揆諸前揭
    說明，即應使被告開和公司負僱用人之責任，被告開和公司
    此部分抗辯，尚難憑採。準此，被告開和公司自應就被告丙○○上開侵權行為，與被告丙○○連帶負損害賠償責任。
  (三)原告丁○○、己○○○得請求損害賠償之金額各為何？
  1.精神慰撫金適當之金額為何？
    原告丁○○、己○○○分別為被害人羅翊瑋之父親、母親，
    撫育羅翊瑋二十餘年，羅翊瑋正直青壯之年，遭本件車禍驟
    然逝世，原告丁○○、己○○○晚年喪子，白髮人送黑髮人
    ，精神上自受有極大之痛苦。而原告丁○○原為業務經理退
    休、己○○○則為家庭主婦，現分別為64、57之齡，被告丙○○則國小畢業，現齡40，以駕駛計程車為業，夫妻離異，
    須扶養一名子女及父母，僅有已辦理銀行貸款之不動產一戶
    ，目前在監執行中，資力不佳，被告開和公司登記資本總額
    為5,000,000元，靠行計程車約20至30輛，每車每月服務費
    為1,200元等情，業經兩造分別陳明在卷，且有原告丁○○
    、己○○○、被告丙○○年籍資料，及被告開和公司基本資
    料查詢表在卷可參，本院綜酌兩造身分、地位、經濟狀況等
    一切情狀，認原告丁○○、己○○○各請求慰撫金
    5,000,000元，核屬過高，應均予酌減為1,000,000萬元，較
    為妥適。
  2.原告受領訴外人李春宗給付之賠償金250,000元應否扣除？
    被害人羅翊瑋與李春宗發生追撞倒地後，已起身欲牽扶機車
    ，始遭被告丙○○駕車撞擊致死，已如前述，李春宗違規變
    換車道之過失行為僅致被害人羅翊瑋受傷，李春宗之過失行
    為與被告丙○○之過失行為間，並未構成行為關連共同，是
    以李春宗給付之賠償金自不得於本件損害賠償金額中予以扣
    除，被告丙○○此部分抗辯，亦不足採。。
  3.原告丁○○、己○○○得請求賠償之總金額？
    原告丁○○、己○○○分別得請求之扶養費金額各為248,25
    2 元、329,383 元，為兩造所不爭執，已如前述，加計上開
    慰撫金後，原告丁○○、己○○○分別得請求之金額各為1,
    248,252 元、1,329,383 元，再分別扣除前述受領汽車強制
    責任保險理賠金分配金額各700,000 元後，本件原告丁○○
    、己○○○分別得請求被告賠償之金額各為548,252 元、62
    9,383 元。
  (四)原告戊○○得請求賠償之殯葬費金額為何？
  1.原告戊○○支出上開殯葬費484,161 元，其中被告不爭執
    屬必要費用部分（參前述四之(四)所載），金額共計268,631
    元，
  2.以下就爭執部分分別論之：
  (1)水晶骨灰罐115,810 元部分：被告抗辯應以一般陶瓷之30,0
    00元為宜，原告戊○○則主張骨灰罐之材料固為水晶製成，
    然其材質佳，對死者骨灰保存有正面效益，其為悼念唯一之
    弟羅翊瑋而購置係屬收斂及埋葬死者所必要，又羅翊瑋死亡
    時，雖僅28歲，然生前已擔任元富證券公司業務襄理，以水
    晶材質之骨灰罐存置骨灰，與其生前之身分、地位相符等語
    ，並提出名片影本一紙為憑。經查，參諸台北市殯葬管理處
    所公告提供參考之「台北市治喪服務套裝收費參考表（一般
    傳統套裝）」所示，骨灰罐係使用花崗岩之材質，價格則在
    於5,000 元至50,000元之間，本院認以此類材質之骨灰罐應
    具有中等以上之品質，並審酌被害人羅翊瑋之年齡、生前身
    分地位等情，認以使用此類最高額即50,000元之骨灰罐為相
    當，於此金額範圍核屬必要之殯葬費用，應予准許，逾此金
    額部分，即非必要。
  (2)入冷凍櫃、退冰、洗身、換衣、入殮費共8,200元部分：依
    原告戊○○所提出明細表所示，此部分計費方式為退冰工人
    3名，計1,800元，其他入冷凍櫃、洗身、換衣、入殮各項則
    各為工人2名，分別計1,200元、2,000元、1,200、2,000元
    ，被告則抗辯應以1,200元為宜。經核，死者遺體自退冰、
    洗身、換衣，迄入殮等係各階段相配合接續之程序，上開明
    細表按各階段以不同工人人次方式計費，顯非妥適，本院參
    酌台北市政府90年6月18日府社七字第900675800號發佈之「
    台北市殯葬管理處各項服務收費標準表」所示，關於退冰、
    洗身、化妝、換衣、入殮等各階段之收費，均為300元，認
    應以此計費標準較為適當，至於入冷凍櫃項目，上開收費標
    準表雖無列載，惟此工作項目與退冰項目類同，計費標準應
    得比照處理，又上開收費標準表所載化妝項目，雖非原告戊○○提出之明細表所列，惟考以收費標準表所列上開退冰迄
    入殮之各項目，均屬習俗上為死者入殮所必要之程序，是以
    本院認以上開收費標準表之標準計費，亦應計入化妝項目之
    費用，始屬公允，準此，此部分之必要費用金額應以1,800
    元為相當，逾此範圍部分，即非可採。
  (3)告別式場地、鮮花、花環共63,800元部分：被告雖抗辯此部
    分以30,000元為宜云云，惟參酌前述「台北市治喪服務套裝
    收費參考表（一般傳統套裝）」所示，靈堂佈置方面，禮堂
    佈置項目，包含白色或黃色布幔、鮮花花山、地毯等內容，
    費用為20,000元至100,000元之間，則原告戊○○所支出63,
    800元者，乃屬中等等級之形式，應屬相當，是此部分支出
    均屬必要之殯葬費用，應予准許。
  (4)三嫂27,720元部分：原告就其明細表所載三嫂項目之內容，
    已提出詳細記載日期、各項品名、數量、單價之估價單影本
    為證，被告亦不爭執該文書形式上為真正，觀諸其上所載項
    目分別為靈前佈置、金紙、大香、蠟燭、旺生、庫錢、銀紙
    、做七菜碗、拜飯、入木金紙、水果、蓮花、蓮花被、換鮮
    花、進塔菜碗水果、禮生、清潔費（公會）等，均屬習俗上
    葬喪、祭祀等儀式合理必要之項目，且其數量、金額參諸前
    述「台北市治喪服務套裝收費參考表（一般傳統套裝）」及
    「台北市殯葬管理處各項服務收費標準表」之收費標準，亦
    屬相當，是原告戊○○此部分支出堪認均屬必要之殯葬費用
    ，俱應准許。
  3.綜上，原告戊○○得請求被告賠償之必要殯葬費用金額共計
    應為411,951 元（268,631+50,000+1,800+63,800+27,720=4
    11,951），逾此數額部分，即不應准許。
六、從而，原告分別本於侵權行為法律關係，請求被告連帶給付
    原告丁○○548,252元、連帶給付原告己○○○629,383元、
    連帶給付原告戊○○411,951元，及被告丙○○自起訴狀繕
    本送達翌日即92年3月5日起，被告開和公司自準備(二)狀繕本
    5計算之利息，為有理由，應予准許。逾此範圍之請求，則
    無理由，應予駁回。
七、原告及被告丙○○分別陳明願供擔保，聲請宣告假執行或免
    為假執行，經核，就原告勝訴部份，均無不合，爰分別酌定
    相當擔保金額准許之；至原告其餘假執行之聲請，則因訴之
    駁回而失所附麗，應予駁回。
八、本件判決基礎已臻明確，兩造其餘攻擊防禦方法及訴訟資料
    經本院審酌後，核與判決不生影響，無一一論述之必要，併
    予敘明。
九、據上論結，本件原告之訴為一部有理由，一部無理由，依民
    事訴訟法第79條、第85條第1項前段、第2項、第390條第2項
    、第392條第2項，判決如主文。
中　　華　　民　　國　　94　　年　　6 　　月　　8 　　日
　　　　　　　　　民事第二庭　法　官　施月燿
以上正本證明與原本無異。
如對本判決上訴須於判決送達後20日內向本院提出上訴狀。
中　　華　　民　　國　　94　　年　　6 　　月　　15　　日
 　　　　　　　　　　　　 　　書記官　韓金發
